臺灣澎湖地方法院民事判決　九十三年度簡上字第四號
　　上　訴　人　乙○○
　　被　上訴人　甲○○
右當事人間給付票款事件，上訴人對於中華民國九十三年六月十四日本院馬公簡易庭
九十三年度馬簡字第一四號第一審判決提起上訴，被上訴人並為訴之減縮，本院於九
十三年十月十三日言詞辯論終結，判決如下：
    主      文
上訴駁回。
原判決第一項所命給付之利息減縮自民國九十三年五月三十一日起算。
第二審訴訟費用由上訴人負擔。
    事實及理由
甲、兩造之主張
一、被上訴人起訴主張：上訴人於民國九十一年年初，介紹其父邱連雄、李毓珍與被
    上訴人至大陸地區合夥養殖青斑魚苗，嗣邱連雄退出合夥，改由上訴人於九十一
    年四月二十二日加入。兩造與李毓珍於是日並簽訂合同書，確認養殖青斑魚苗四
    萬六千八百尾，並約定成本先由被上訴人墊支，迨生意結束後，三方再均分利潤
    或虧損。嗣於九十一年九月，上開養殖之青斑魚全數賣出，經核算後，總計虧損
    新台幣（下同）六十九萬元，三方依約本應均分虧損，但因李毓珍遭大陸當局逮
    捕，無法聯絡，兩造遂於九十二年十月十四日，就本件投資虧損事宜，達成和解
    ，同意由上訴人負擔虧損額之二分之一，即三十四萬五千元，上訴人當日乃簽署
    同額之借貸契約書一紙，並簽發總額相同、如附表所示之本票四紙（下稱系爭本
    票）交被上訴人收執。詎被上訴人屆期提示系爭本票後，未獲付款，爰依兩造契
    約暨票據法律關係，請求上訴人給付三十四萬五千元及自起訴狀繕本送達上訴人
    翌日起至清償日止，按週年利率百分之五計算之利息。
二、上訴人則以：上訴人只是介紹其父邱連雄、李毓珍與被上訴人合夥養殖魚苗，本
    身並未加入，被上訴人提出之合同書，僅為租塭養殖的計畫書，但因根本無租魚
    塭之事，所以一切只是計畫，不是有效的契約，被上訴人養殖生意的虧損，與上
　　訴人無關，上訴人無須負責。系爭本票，係上訴人在遭被上訴人脅迫的情形下簽
　　署，上訴人亦不須負票據上責任等語資為抗辯。
三、本件原審對於被上訴人之請求，判決上訴人應給付被上訴人三十四萬五千元及自
    九十三年三月十八日起至清償日止，按週年利率百分之五計算之利息，且依職權
    為假執行之宣告。上訴人聲明不服，求為廢棄原判決，並駁回被上訴人在第一審
    之訴。被上訴人則求為判決駁回上訴，另減縮利息自九十三年五月三十一日起算
    。
乙、兩造不爭執之事實
一、兩造於九十二年十月十四日，為協調本件養殖魚苗糾紛，自是日中午商談至下午
    六、七時許，最後協議由上訴人簽署系爭借貸契約書、本票四紙，交被上訴人收
    執。
二、系爭合同書、借貸契約書、本票四紙上，上訴人之簽名均為真正。
三、被上訴人持有系爭本票四紙，屆期提示後，未獲付款。
丙、得心證之理由
一、本件首應審究者，即兩造有無合夥養殖魚苗事業之事。經查：系爭合同書首段，
    記載：「甲○○、乙○○、李毓珍等三人，共同合夥養殖臺灣青斑‧‧‧養殖時
    間自九十一年三月十四日至九十一年十一月十四日止計八個月」，第三段記載：
    「青斑魚苗費、水陸運費、報關費等共計新台幣一百三十萬八千六百元整，以九
    十一年三月二十五日核定，三方無異」等情，而系爭合同書簽署之日期，則係九
    十一年四月二十二日，顯然兩造簽約時，該合夥養殖事業已進行一個月餘，該合
    同書應非如上訴人所稱僅為計畫書，應係兩造及李毓珍合夥養殖後，確認各人權
    利義務之有效契約。縱然嗣後實際執行魚苗養殖之細節，並非依約以租塭養殖方
    式進行，然無礙契約對各人權利義務分配之效力。上訴人抗辯伊並非合夥人，不
    須對虧損負責云云，尚難採取。
二、其次應審酌者，係上訴人辯稱：系爭本票係遭脅迫所簽，其不應負票據責任一節
    ，是否有理由。按當事人主張其意思表示係被詐欺或脅迫而為之者，應就其被詐
    欺或被脅迫之事實，負舉證之責任，有最高法院四十七年台上字第一六三二號判
    例意旨可資參照。查：上訴人就其主張受被上訴人脅迫之事實，並未舉證說明，
    已難信其主張為真，且上訴人於本院準備程序自陳：兩造於九十二年十月十四日
    前幾日，曾商談另件稅金及本件糾紛，伊就稅金糾紛開立面額十二萬元之本票、
    就本件養殖糾紛開立面額三十四萬元之本票予被上訴人；嗣後，伊又於九十二年
    十月十四日，跟友人一起去找被上訴人，要求對本件養殖糾紛重新協調，由中午
    協調到下午六、七時，最後伊拿回前紙三十四萬元之本票，又簽了系爭本票及借
    貸契約書予被上訴人等語（本院九十三年八月二十日準備程序筆錄）。上訴人既
    係主動攜同友人找被上訴人協調本件養殖糾紛，自難認其係在遭被上訴人脅迫之
    情形下，簽署系爭本票。上訴人上開遭脅迫之抗辯，亦不足採取。
三、綜上所述，兩造確有合夥養殖青斑魚苗，並約定損益由各合夥人均分，然魚苗賣
    出後，因李毓珍遭逮捕，無法聯絡，兩造又成立另一和解契約，約定平分六十九
    萬元之虧損，上訴人因此簽發系爭本票予被上訴人收執之事實。上訴人抗辯伊不
    應負責云云，無可採取。
四、從而，被上訴人本於兩造契約暨票據法律關係，請求上訴人給付三十四萬五千元
    元及減縮自九十三年五月三十一日起至清償日止，按週年利率百分之五計算之利
    息，即屬正當，應予准許。原審就此部分，為上訴人敗訴之判決，且因所命給付
    之金額未逾五十萬元，依民事訴訟法第三百八十九條第一項第五款，依職權宣告
    假執行，核無違誤。上訴意旨指摘原判決不當，求予廢棄改判，為無理由，上訴
    應予駁回。又被上訴人於本院審理中減縮其起訴之請求，爰併諭知如主文第二項
    所示。
丁、據上論結：本件上訴為無理由，依民事訴訟法第三百三十六條之一第三項、第四
    百四十九條第一項、第七十八條，判決如主文。
中　　　華　　　民　　　國　　　九十三　　年　　 十　　 月　　二十七　　日
　　　　　　　　　　　　　 臺 灣 澎 湖 地 方 法 院 民 事 庭
　　　　　　　　　　　　　　　　 審判長法　官　王　 聰　 明
　　　　　　　　　　　　　　　　　　　 法　官　陳　 介　 安
　　　　　　　　　　　　　　　　　　　 法　官　李　 宛　 玲
右正本係照原本作成。
本判決不得上訴。
中　　　華　　　民　　　國　　　九十三　　年　　 十　　 月　　二十八　　日
　　　　　　　　　　　　　　　　　　　 書記官　莊　 茹　 茵
附表：
┌───┬─────┬───────┬───────┬──────────┐
│編號  │發票日    │到期日        │面額（新台幣）│票號                │
│      │          │              │              │                    │
├───┼─────┼───────┼───────┼──────────┤
│一    │92.10.14  │92.12.14      │50000         │273870              │
├───┼─────┼───────┼───────┼──────────┤
│二    │92.10.14  │93.02.14      │80000         │273871              │
├───┼─────┼───────┼───────┼──────────┤
│三    │92.10.14  │93.04.14      │100000        │273872              │
├───┼─────┼───────┼───────┼──────────┤
│四    │92.10.14  │93.05.30      │115000        │273869              │
└───┴─────┴───────┴───────┴──────────┘
